臺灣雲林地方法院刑事判決　　　　　　　 95年度易字第545號
公　訴　人　臺灣雲林地方法院檢察署檢察官
被　　　告　丙○○
上列被告因侵占案件，經檢察官提起公訴（95年度偵字第4572號）
被告於準備程序進行中就被訴事實為有罪之陳述，經本院聽取當
事人意見後，認宜由獨任法官進行簡式審判程序，裁定進行簡式
審判程序，判決如下：
    主  文
丙○○意圖為自己不法之所有，而侵占對於業務上所持有之物，
，處有期徒刑陸月，如易科罰金，以新臺幣壹仟元折算壹日。緩
刑貳年。
    事  實
一、丙○○為址設雲林縣斗六市○○路86號2 樓「小學館商行」
    之工讀生，以從事櫃臺結帳、保管收銀檯內金錢為業務，係
    從事業務之人。詎竟基於意圖為自己不法所有之接續犯意，
    自民國95年6 月30日起，至同年7 月21日止（同年7 月9日
    、15日、16日、18日除外），利用其身為收銀檯工讀生，有
    權保管收銀機及收銀機鑰匙之便，逐日自收銀機內取出其職
    務上保管持有之營收款項侵占入己，其中95年6 月30日、7
    月20日、21日各侵占新臺幣（下同）200 元；95年7 月14日
    、17日、19日各侵占100 元，其餘日期侵占金額均不詳，共
    計侵占約5,000 元。嗣因「小學館商行」店長乙○○察覺收
    銀機內金額短少，乃於95年7 月19日安裝監視器，並於95
    年7 月20日、21日錄下丙○○自收銀機內拿取現金畫面，始
    悉上情。
二、案經被害人乙○○訴由雲林縣警察局斗六分局報告臺灣雲林
    地方法院檢察署檢察官偵查起訴。
    理  由
一、訊據被告丙○○對上揭犯罪事實坦承不諱，並有告訴人乙○
    ○於警詢及偵訊時之證述在卷可稽，及監視器錄影光碟1 片
    在卷可參，足認被告之自白與事實相符，因而本件事證明確
    ，被告犯行堪以認定。
二、(一)被告丙○○在「小學館商行」擔任工讀生，以保管收銀檯
      內金錢為業務，為從事業務之人，其侵占業務上所持有之
      金錢，核被告丙○○所為係犯刑法第336 條第2 項之業務
      侵占罪。
    (二)刑法第56條連續犯之規定，於94年1 月7 日經立法院刪除
      ，新修正刑法於95年7 月1 日施行，依刪除連續犯規定之
      立法說明略謂：連續犯之規定廢除後，對於部分犯罪，在
      實務之運用上，可以補充解釋之方式，發展接續犯之概念
      ，對於合乎接續犯或包括的一罪之情形，認為構成單一之
      犯罪，以限縮數罪併罰之範圍，用以解決數罪併罰造成刑
      罰過重之不合理現象。又接續犯乃行為人主觀上出於一犯
      罪決意，在時間空間密接之情況下，出於數個行為（按：
      此乃自然行為，有以舉動稱之）而持續侵害同一法益之犯
      罪，其特徵在於每個行為原即足獨立成罪（反面而言，即
      其所實現之構成要件並非預定須實施數次行為始足成罪）
      ，然由於自數行為完成後逆溯觀察之結果，各該行為於時
      空密接之情況下，顯然於評價上喪失其獨立性，遂將各該
      行為全體包括地斷為一罪，此與集合犯之概念，尚有不同
      （按：集合犯乃立法者於架構構成要件行為時，原即將多
      數同種行為之反覆實施預定於內，從而，實施1 次固仍足
      以成罪，縱使於同一意思下多次反覆實施，亦僅包括地成
      立一罪）。依上開立法說明，本案被告於95年6 月30日起
      至95年7 月21日止，約一個月內多次於同一地點，以相同
      方法，侵占業務上持有之財物，本院因此認定被告多次侵
      占行為，為基於同一業務侵占犯意接續所為之數個行為舉
      動，其各次舉動之時空密接，各為接續犯之一部行為，自
      應各論以一罪。
    (三)另被告丙○○之數接續犯罪行為，既至刑法95年7 月1 日
      修正施行後始終了，此接續之犯罪行為，復僅論以一罪，
      自非行為後法律有變更，而無新舊法比較之問題，應予敘
      明。
    (四)爰審酌被告丙○○犯罪後始終坦承犯行，於本院審理時已
      表現深刻悔悟之意，為環球技術學院行銷管理系三年級學
      生，又無前科，本次犯罪係因其父母離異後與母同住，其
      父並未供給金錢以供就學開銷，其母親又正處於失業狀態
      ，於在外打工賺取生活開銷時一時失慮，始罹刑章，且係
      因被害人要求被告賠償五萬元，另捐款五萬元與慈善機構
      ，並轉學始願意與被告和解，其和解金額超出被害金額甚
      多，被告無力支付，且會影響被告就學之自由，故未能於
      犯後與被害人達成和解等一切情狀，量處如主文所示之刑
      ，並諭知易科罰金之折算標準，以示懲儆。末查，被告前
      未曾因故意犯罪受有期徒刑以上刑之宣告，有臺灣高等法
      院被告前案紀錄表一份附卷可稽，經此刑之宣告後，應知
      警惕，信無再犯之虞，本院因認暫不執行其刑為當，爰併
      宣告緩刑2 年，以啟自新。
據上論斷，應依刑事訴訟法第273條之1第1項、第299條第1項前
段，第336 條第2 項、第41條第1 項前段、第74條第1 項第1 款
，刑法施行法第1之1條第1項、第2項前段，判決如主文。
本案經檢察官甲○○到庭執行職務
中　　華　　民　　國　　96　　年　　1　　月　　10　　日
                  刑事第一庭    法  官  楊昱辰
以上正本證明與原本無異。
如不服本判決，應於判決送達後10日內，向本院提出上訴狀。
                                書記官　黃秋萍
中　　華　　民　　國　　96　　年　　1　　月　　10　　日
附錄法條：中華民國刑法第336條
對於公務上或因公益所持有之物，犯前條第1 項之罪者，處1 年
以上 7 年以下有期徒刑，得併科 5 千元以下罰金。
對於業務上所持有之物，犯前條第1 項之罪者，處6 月以上5 年
以下有期徒刑，得併科 3 千元以下罰金。
前二項之未遂犯罰之。
